【裁判字號】    89,訴,38
【裁判日期】    890418
【裁判案由】    違反電信法
【裁判全文】
臺灣臺東地方法院刑事判決                            八十九年度訴字第三八號
    公  訴  人  臺灣臺東地方法院檢察署檢察官
    被      告  甲○○
右列被告因違反電信法案件，經檢察官提起公訴 (八十九年度偵字第五一號)，本院
判決如左：
    主      文
甲○○連續意圖為自己不法之利益，以無線方式，盜用他人電信設備通信（行動電話
），累犯，處罰金新臺幣貳萬柒仟元（即銀元玖仟元），如易服勞役，以新臺幣玖佰
元（即銀元參佰元）折算壹日。
行動電話壹具，沒收。
    事      實
一、甲○○在民國八十五年間曾犯妨害自由罪，而被法院判處有期徒刑五月確定（八
    十六年五月二日），並且在八十六年五月二十二日，易科罰金執行完畢。五年之
    內，又在八十七年的四、五月間，因為不想支付打行動電話的高額費用，於是為
    了自己的不法利益，向綽號「阿成」的成年男子借用一具行動電話，作為對外聯
    絡通信的工具來使用，而這具行動電話是綽號「阿成」的人，從陳瑞霖（原名陳
    正綱）所有的000000000號行動電話，盜拷燒錄而來（俗稱王八機），
    甲○○就出於連續的犯罪故意，到八十七年的五月份為止（詳細日期，甲○○已
    經忘記），以這種無線方式，多次盜用陳瑞霖的行動電話電信設備對外通話，造
    成陳瑞霖須要額外支付新臺幣九千零七元的電話費用。
二、本案是交通部電信總局函送臺灣高雄地方法院檢察署，由該署呈請臺灣高等法院
    檢察移轉臺灣臺東地方法院檢察署檢察官而偵查起訴。
    理      由
一、本案的被告甲○○雖然承認有在右述的時間、地點使用盜拷的行動電話對外通訊
    一事，但卻否認有盜用行動電話而獲得不法利益（免付電話費用）的犯罪事實，
    並抗辯說：「他不知道是王八機」。本院經過調查後發現；被告使用盜拷的行動
    電話，期間長達將近二個月，共計盜打被害人陳瑞霖的行動電話六十九次（可參
    閱檢察官偵查卷內的交通部電信總局函），被告向「阿成」借用行動電話盜打的
    次數那麼頻繁，而且綽號「阿成」的男子並沒有要被告支付電話費用，被告自己
    也沒有要支付電話費用的意思，可見被告早已知道該具行動電話是俗稱的「王八
    機」。此外，還有附在檢察官偵查卷內的交通部電信總局在八十八年十一月十五
    日，以電信警八八字第５０７１９２－０號所出示的函件可以證明，故被告抗辯
    說他完全不知情，並不能採信。本案的事證明確，被告違反電信法的犯罪行為應
    可認定。
二、被告違反電信法所規定的行為之後，該法已經在八十七年六月十七日，經過立法
    院修正，總統公布，並且從八十七年六月十九日開始生效施行。依照修正前的電
    信法第五十六條第一項的意圖為自己或第三人不法之利益，盜接或盜用他人電信
    設備通信者，其法定刑原為五年以下有期徒刑、拘役或併科新臺幣十五萬元以下
    罰金；修正之後，原來的刑度並沒有改變，只是增加了可以單獨「或科新臺幣十
    五萬元以下罰金」，新舊法經過比較的結果，因為審判法官多了一種罰金刑可以
    單獨選擇處罰，比舊法的（法官）只能就有期徒刑、拘役兩種刑罰來選擇科處，
    自然以修正後的電信法對被告有利，依照刑法第二條第一項前段的規定，應適用
    新的電信法論處。
三、被告所觸犯的罪名是；修正後電信法第五十六條第一項的罪。被告先後所做的多
    次犯罪行為，在時間上相近，又觸犯構成犯罪要件相同的罪名，乃是出於連續的
    犯罪故意，反覆而為，應依刑法第五十六條連續犯的規定，以一罪論處，並且加
    重其刑度。另外，被告曾經在八十五年間犯妨害自由罪，被法院判處有期徒刑五
    月確定（八十六年五月二日），並且在八十六年五月二十二日，易科罰金執行完
    畢，可參閱附在本院卷內的臺灣臺東地方法院檢察署刑案資料查註紀錄表，被告
    是在五年之內，再度觸犯本件有期徒刑以上的罪名，屬於累犯，依照刑法第四十
    七條：「受有期徒刑之執行完畢，五年以內再犯有期徒刑以上之罪者，為累犯，
    加重本刑至二分之一」的規定，應加重被告本罪的刑度；並且依照刑法第七十條
    的規定，依次遞加重被告的刑度。而且電信法第五十六條第一項的犯罪，本質上
    ，就是在以詐術騙取免繳電話費用的不法利益，屬於刑法第三百三十九條第二項
    詐欺得利罪的特別規定，故被告的犯罪，不必再以詐欺得利罪論處。於是，本院
    審酌被告犯罪的手段、目的，本件的犯罪情節以及所生的損害，與被告犯罪後的
    態度等一切情狀之後，而量處如主文所記載的刑罰，並且諭知易服勞役的折算標
    準。
四、行動電話手機一具，雖然沒有查扣到案，但是也沒有證據證明已經滅失不見，依
    照電信法第六十條的規定：「犯第五十六條至第五十八條之罪者，其電信器材，
    不問屬於犯人與否，沒收之」，本案的被告既然觸犯電信法第五十六條的罪名，
    所以，行動電話一具在沒有證明滅失不見之前，也應依法諭知沒收。
據上論斷，應依刑事訴訟法第二百九十九條第一項前段，修正後電信法第五十六條第
一項、第六十條，刑法第十一條前段、第二條第一項前段、第五十六條、第四十七條
、第四十二條第二項，罰金罰鍰提高標準條例第二條，判決如主文。
本案經檢察官張德寬到庭執行職務
中      華      民      國      八十九    年      四    月      十八    日
                                  臺灣臺東地方法院刑事庭
                                      法  官  甘  大  空
右正本證明與原本無異。
如不服本判決，應於判決送達後十日內，向本院提出上訴狀。
                                      書記官  賴  淑  芬
中    華    民    國      八十九      年     四       月      二十四    日
附記：
電信法第五十六第一項  意圖為自己或第三人不法之利益，以有線、無線或其他電磁
方式，盜接或盜用他人電信設備通信者，處五年以下有期徒刑，得併科新台幣一百五
十萬元以下罰金。


司法院資訊處製作；財團法人民間司法改革基金會備份。
